臺灣屏東地方法院刑事判決
111年度金訴字第115號
公  訴  人  臺灣屏東地方檢察署檢察官
被      告  杜宇玄


上列被告因詐欺等案件，經檢察官提起公訴（110年度偵字第521
2號），被告於本院準備程序中就被訴事實為有罪之陳述，經本
院合議庭裁定由受命法官獨任行簡式審判程序審理，並判決如下
：
    主    文
杜宇玄共同犯如附表三各編號「罪名、宣告刑及沒收」欄所示之
罪，各處如附表三各編號「罪名、宣告刑及沒收」欄所示之刑及
沒收；應執行有期徒刑陸月，併科罰金新臺幣肆萬元，罰金如易
服勞役，以新臺幣壹仟元折算壹日。
    犯罪事實
杜宇玄依其智識經驗及社會歷練，可預見金融機構帳戶、提款卡
等資料，係個人理財之重要工具，為個人財產、信用之重要表徵
，如交予不詳人士使用，有供作財產犯罪用途之可能，取得帳戶
者可能有以其帳戶供詐欺他人匯入款項，再由提供帳戶者自身提
領，以躲避查緝之用，極有可能係本案詐欺集團為收取詐欺犯罪
所得款項，藉以掩飾該等犯罪所得之真正所在、去向，仍共同意
圖為自己不法之所有，基於詐欺取財（無證據證明被告知悉為3
人以上而共同犯之或客觀上有3人以上共同犯之）及洗錢之不確
定故意，而與真實姓名年籍不詳之成年人士基於詐欺取財及洗錢
之犯意聯絡，先由杜宇玄於110年1月18日16時15分許至屏東縣○○
市○○街0○0號統一便利超商崇武門市寄出其申辦所有之中華郵政
股份有限公司帳號000-00000000000000號帳戶（下稱本案郵局帳
戶）及台新國際商業銀行000-00000000000000號帳戶（下稱本案
台新銀行）之提款卡給真實姓名不詳、暱稱為「吳名揚」之本案
詐欺集團成年成員。嗣該成員及其所屬本案詐欺集團成年成員，
基於詐欺取財及洗錢之犯意聯絡，以附表一所示詐欺方式，先後
詐欺如附表一所示之人，致其等均陷於錯誤，並依指示將附表所
示金額之款項分別匯至本案郵局帳戶、本案台新銀行內，旋遭分
別遭杜宇玄及本案詐欺集團成年成員，於附表二所示時間、地點
、方式及金額轉匯、提領之，以此方式掩飾、隱匿詐欺犯罪所得
之所在、去向。
    理    由
一、被告杜宇玄所犯者，為死刑、無期徒刑、最輕本刑為3年以
    上有期徒刑以外之罪，亦非高等法院管轄之第一審案件，而
    被告於準備程序中就被訴事實為有罪之陳述，經告知被告簡
    式審判程序之旨並聽取當事人意見後，本院裁定進行簡式審
    判程序，是本案之證據調查，依刑事訴訟法第273條之2規定
    ，不受同法第159條第1項、第161條之2、第161條之3、第16
    3條之1及第164條至第170條等規定之限制。
二、認定犯罪事實所憑之證據及理由：
  ㈠上開犯罪事實，業據被告於偵查、準備程序及審理中坦承不
    諱（見偵卷第137頁、本院卷第89、106頁），並經證人即告
    訴人許桂瑛（見警卷第7至9頁）、沈良茜（見警卷第9至11
    頁）、陳建芳（見警卷第12至13頁）於警詢中指證歷歷，復
    有台新國際商業銀行110年2月17日台新作文字第11003251號
    函暨所附被告開戶業務申請書、往來印鑑暨資料卡、帳戶交
    易明細（見警卷第35至38頁）、中華郵政股份有限公司屏東
    郵局110年2月18日屏營字第1102900084號函暨所附被告查詢
    12個月交易／彙總登摺明細、郵政存簿／綜合儲金儲戶申請變
    更帳戶事項申請書及開戶資料（見警卷第39至46頁）、台新
    國際商業銀行存入憑條（見警卷第17至18頁）、告訴人許桂
    瑛與通訊軟體LINE暱稱「許明進」之人對話紀錄截圖（見警
    卷第55至56頁）、告訴人沈良茜與通訊軟體LINE暱稱「沈崇
    禧」之人對話紀錄截圖（見警卷第76至77頁）、中國信託銀
    行自動櫃員機交易明細（見警卷第78頁）、京城銀行匯款委
    託書（見警卷第85頁）、告訴人陳建芳與通訊軟體LINE暱稱
    「阿賜」之人對話紀錄截圖（見警卷第86頁）、通話紀錄截
    圖、宅急便顧客收執聯、統一便利超商交易明細（見警卷第
    91頁）、通訊軟體LINE暱稱「吳名揚」之頁面截圖（見警卷
    第92頁）、詐欺車手犯行一覽表（見偵卷第37頁）、車手提
    領款項監視器翻拍照片（見偵卷第41至51頁）、台新國際商
    業銀行110年5月24日台新作文字第11010833號函及被告帳戶
    交易明細（見偵卷第29至31頁）、中華郵政股份有限公司11
    0年7月28日儲字第1100196997號函暨所附被告客戶歷史交易
    清單、客戶基本資料、查詢存簿變更資料及提款密碼錯誤紀
    錄、變更代號說明（見偵卷第61至70頁）、台新國際商業銀
    行110年10月14日台新作文字第11018462號函及所附被告客
    戶基本資料、往來印鑑資料卡、帳戶交易明細（見偵卷第71
    至105頁）等資料在卷可稽，足認被告上開任意性自白與事
    實相符，堪以採信。、
  ㈡本案告訴人分別匯入本案郵局、台新銀行帳戶之款項，雖未
    經提領、轉匯殆盡，即因列警示帳戶而使其餘款項遭到圈存
    ，有本案郵局帳戶客戶歷史交易明細，惟既有如附表二所示
    提領、轉匯情形，足認本案詐欺犯罪所得，業因其金流去向
    遭截斷，無從再由金融機構紀錄稽查其去向，已生掩飾、隱
    匿犯罪所得之綜效，仍應認定已構成一般洗錢既遂無訛。
  ㈢按共同正犯之成立，祇須具有犯意之聯絡，行為之分擔，既
    不問犯罪動機起於何人，亦不必每一階段犯行，均經參與。
    共同實行犯罪行為之人，在合同意思範圍內，各自分擔犯罪
    行為之一部，相互利用他人之行為，以達其犯罪之目的者，
    即應對於全部所發生之結果，共同負責。共同正犯間，非僅
    就其自己實行之行為負其責任，並在犯意聯絡之範圍內，對
    於他共同正犯所實行之行為，亦應共同負責。又共同正犯不
    限於事前有協議，即僅於行為當時有共同犯意之聯絡者亦屬
    之，且表示之方法，不以明示通謀為必要，即相互間有默示
    之合致亦無不可。本案被告雖未親自參與詐騙行為，惟被告
    提供其本案郵局、台新銀行帳戶供本案詐欺集團成員，詐欺
    告訴人後匯入款項，再自行轉匯之行為，既為該詐欺犯罪歷
    程不可或缺之重要環節，足徵被告係以自己犯罪之意思而參
    與，並就犯罪行為之遂行有不可或缺之重要貢獻，無礙於其
    共同參與本案犯行之認定。
  ㈣又被告就附表二編號1參與轉匯犯罪所得部分，公訴意旨原認
    被告僅轉出其中1-1至1-4部分，惟被告就附表二編號1部分
    ，尚有轉出1-5至1-10部分之款項等情，業據被告於本院供
    承在卷，故應由本院逕予補充如附表二編號1所示。
  ㈤至公訴意旨稱被告本案詐欺犯行，係3人以上共同犯之等語。
    惟查，本案被告僅有「吳名揚」之人連繫，有前揭通訊軟體
    LINE截圖畫面可參（見警卷第92頁），未見被告尚有與其他
    人參與本案犯行之人聯繫之相關內容，而「吳名揚」與詐欺
    本案告訴人之詐欺集團成員，均係用暱稱或是綽號，無法排
    除係同一人所分飾，故並無證據證明本案參與詐欺取財犯行
    之行為人達3人以上，自難認有3人以上共同參與本案詐欺取
    財犯行之情事，或被告主觀上知悉有3人以上共同參與，公
    訴意旨認為被告涉犯3人以上共同加重詐欺罪嫌等情，尚難
    憑採。
　㈥綜上所述，本案事證明確，被告犯行堪以認定，應依法論科
    。
三、論罪部分：
　㈠核被告所為，均係犯洗錢防制法第14條第1項之一般洗錢罪、
    刑法第339條第1項之詐欺取財罪。
　㈡公訴意旨雖認被告係犯刑法第339條之4第1項第2款之三人以
    上共同詐欺取財罪，惟本案尚不符合該款加重要件，而僅係
    成立詐欺取財罪，已如前述，是公訴意旨就此部分所為主張
    ，容有誤會，然起訴之社會基本事實既屬同一，復經本院當
    庭告知此部分之法條，已無礙於被告之防禦，爰依刑事訴訟
    法第300條規定變更起訴法條。
　㈢被告與「吳名揚」就本案犯行具有犯意聯絡及行為分擔，應
    論以共同正犯。
　㈣被告就附表一各次詐欺取財、洗錢犯行，雖然時、地，在自
    然意義上並非完全一致，然仍有部分合致，且犯罪目的單一
    ，依一般社會通念，其各舉動仍應分別評價為一行為，始屬
    合理。是以被告附表一各編號所示犯行，均係一行為觸犯數
    罪名之想像競合犯，應依刑法第55條前段規定，從一重之一
    般洗錢罪處斷。
　㈤被告就附表一各編號所示犯行，犯意各別，行為互殊，應予
    分論併罰。
  ㈥被告構成累犯之事實及應加重其刑之事項，均應由檢察官主
    張並具體指出證明之方法後，經法院踐行調查、辯論程序，
    方得作為論以累犯及是否加重其刑之裁判基礎（最高法院11
    0年度台上字第5660號判決意旨參照）。經查：
　⒈論告意旨主張被告前因施用毒品案件，經本院以108年度簡字
    第2006號判決、109年度簡字第471號判決分別有期徒刑3月
    、2月確定，嗣經本院以109年度聲字第1125號裁定定其應執
    行有期徒刑4月確定，嗣於109年6月8日入監執行，並於109
    年10月7日出監而執行完畢等事實，有臺灣高等法院被告前
    案紀錄表在卷可參（見本院卷第19至27頁），復為被告所不
    爭執，是被告於上開有期徒刑執行完畢後5年內，故意再犯
    本件有期徒刑以上之罪，符合累犯之法定要件。
　⒉惟查，被告上開施用毒品之各前案，與本案犯行並非相同罪
    質或保護法益內涵，依論告意旨所指出之裁量事實，難認本
    案犯行與前案犯行間具有內在關聯性，是被告本次犯行並無
    立法意旨之特別惡性及刑罰反應力薄弱之具體情節，依司法
    院釋字第775號解釋意旨，不裁量加重其刑，以免與罪刑相
    當原則有悖。
　⒊至於刑法第47條第1項累犯加重其刑之規定，乃屬總則性質之
    「刑罰之加重」，與同法第57條第5款「犯罪行為人之品行
    」所涉及前案科刑紀錄之量刑因子，作用上具有相當程度之
    同質性，非截然可分，因而有就同一前科資料，應避免雙重
    評價，對於已在累犯處斷刑被評價過之前科資料，其於刑法
    第57條刑罰範圍內量刑時，即予排除，不再執為裁量刑罰輕
    重之標準；反之，若未依刑法第47條第1項規定，裁量加重
    其刑，仍得就責任刑之衡量，據以援用被告之前案科刑資料
    。以故，被告前案資料所示之犯罪行為人之品行，仍得資為
    本院量刑上之參考（詳下述）。
　㈦被告於偵查及本院審理中均自白犯行，爰依洗錢防制法第16
    條第2項規定，減輕其刑。
四、量刑及定執行刑之審酌理由：
　㈠審酌被告輕率提供金融帳戶帳號予他人，不惟容任他人從事
    不法使用，甚且參與詐欺並掩飾或隱匿詐欺取財之款項，增
    加被害人尋求救濟、刑事偵查機關查緝犯罪之困難，危害財
    產交易安全及刑事司法機關追訴犯罪、保全犯罪所得等刑罰
    權實現之利益甚鉅，所為應予非難。然被告本案僅為提供本
    案郵局、台新銀行帳戶，並僅將部分洗錢所得轉出，非實行
    詐術施用之詐欺犯行之人，對於法益侵害或危害貢獻程度，
    雖已達相當之程度，衡酌被告上開分工及參與情節程度，與
    其他本案詐欺集團成員相較，尚非居於核心地位，此部分情
    節應得資為其量刑上之參考依據。至被告稱已忘記其動機、
    目的，無以判斷是否因其動機、目的而有影響其罪責層次之
    規範可非難性。無法作為其量刑上之有利考量。
　㈡除上開犯罪情狀，被告犯後坦承犯行，態度並無不佳；其次
    ，被告於本案犯行前，並無相同罪質之前案科刑紀錄，有前
    開被告前案紀錄表足引，可認初犯，宜資為量刑上有利之參
    考依據。被告與告訴人沈良茜雖於本院達成和解，有本院和
    解筆錄在卷可查（見本院卷第67至68頁），然被告僅賠付其
    中1期款項即新臺幣（下同）2萬元後，即陳明不再賠付，各
    經被告及告訴人沈良茜陳明在卷，復參酌被告迄未賠付其他
    告訴人，顯見被告欠缺具體關係修復之舉措，除已有填補損
    害部分所挽回被害人之損害外，依修復式司法之政策觀點，
    更無再以有利之量刑審酌評價；再參之被告於本院自陳高中
    肄業之智識程度、未婚、無須扶養之家人、目前在塑膠工廠
    工作、負責從做三角錐、日薪2000元、每週工作5日（見本
    院卷第62頁）之家庭、經濟生活狀況等行為人一般及相關情
    狀，參以告訴人沈良茜陳明被告言而無信，請求從重量刑，
    及檢察官請求從重量刑等科刑意見（見本院卷第108至109頁
    ），綜合一切情狀，依罪刑相當原則，分別量處如附表三各
    編號所示之刑，且就併科罰金部分，諭知易服勞役之折算標
    準。
　㈢被告如附表一所示各犯行，考量被告所參與之犯罪時間相當
    密接，各次犯行所侵害之法益，均係各被害人之財產法益及
    各該前置財產犯罪所附隨刑事司法偵查、保全犯罪所得之妨
    害國家司法權行使之法益，且各罪所示犯罪手段、方法並無
    顯著不同，行為人之人格面堪認同一，對被告犯行所示罪責
    非難，應有一定重複之情形，允宜予以扣除重複之罪責非難
    部分，以免與罪刑相當原則有悖。綜合考量被告犯行之不法
    、罪責程度，及對其施以矯正之必要性，暨刑罰加重之邊際
    效用遞減情形，依比例原則、平等原則、罪刑相當原則加以
    權衡，定執行刑如主文所示，併就併科罰金部分，諭知易服
    勞役之折算標準。
五、沒收部分：
　㈠按犯洗錢防制法第14條之罪，其所移轉、變更、掩飾、隱匿
    、收受、取得、持有、使用之財物或財產上利益，沒收之，
    洗錢防制法第18條第1項定有明文。考之洗錢防制法所稱犯
    罪所得，為構成要件之前提事實及客體，故而該項規定，乃
    係就洗錢犯罪之關聯客體所為之特殊沒收規定。對照刑法第
    38條第2項之犯罪物沒收，僅規範犯罪工具（供犯罪所用、
    供犯罪預備之物）、犯罪產物（犯罪所生之物），就犯罪關
    聯客體沒收並無規範，則上開洗錢防制法關於洗錢關聯客體
    沒收，性質上自屬刑法第38條第2項但書所稱之特別規定；
    然洗錢防制法第18條第1項規定，雖係前揭犯罪物沒收之特
    別規定，然未及就是否追徵予以規範，是以，自有適用一般
    規定之追徵條款，即刑法第38條第4項規定予以追徵。經查
    ，如附表二編號1所示共計2萬1000元之款項，為被告犯洗錢
    防制法第14條第1項之一般洗錢罪所掩飾、隱匿之財物，被
    告復供稱該等款項已為其自行使用（見偵卷第137頁、本院
    卷第61頁）。次查，被告雖有賠償告訴人沈良茜2萬元，業
    如前述，惟被告前開經沒收之部分，乃附表一編號1之告訴
    人許桂英犯罪所得之洗錢客體，自無刑法第38條之1第5項之
    適用，復核本案情節，如予沒收，並無過苛之情形，依前開
    說明，應依洗錢防制法第18條第1項、第38條第4項之規定，
    於附表一編號1犯行之罪刑項下，予以宣告沒收，於全部或
    一部不能沒收或不宜執行沒收時，追徵其價額。
　㈡其餘款項雖經匯入被告本案台新銀行、郵局帳戶，然既有部
    分款項已遭圈存，且無證據證明該等詐欺犯罪所得或洗錢客
    體仍在被告之實力支配下，故此部分並無沒收、追徵之必要
    。
六、末以，檢察官就被告構成累犯之事實及應加重其刑之事項，
    有所主張並指出證明方法後，基於精簡裁判之要求，即使法
    院論以累犯，無論有無加重其刑，判決主文均無庸為累犯之
    諭知（最高法院110年度台上大字第5660號裁定意旨參照）
    ，故本院雖認定被告有構成累犯之事實，即毋庸於主文併為
    諭知，末此說明。
據上論斷，應依刑事訴訟法第273條之1第1項、第299條第1項前
段、刑法第300條，判決如主文。
本案經檢察官郭姿吟提起公訴，檢察官王光傑、葉幸眞到庭執行
職務。
中　　華　　民　　國　　111 　年　　10　　月　　26　　日
                  刑事第五庭  法  官  林育賢
以上正本證明與原本無異。
如不服本判決應於收受判決後20日內向本院提出上訴書狀，並應
敘述具體理由；其未敘述上訴理由者，應於上訴期間屆滿後20日
內向本院補提理由書（均須按他造當事人之人數附繕本）「切勿
逕送上級法院」。
告訴人或被害人如對於本判決不服者，應具備理由請求檢察官上
訴，其上訴期間之計算係以檢察官收受判決正本之日期為準。
因疫情而遲誤不變期間，得向法院聲請回復原狀。
中　　華　　民　　國　　111 　年　　10　　月　　26　　日
                              書記官  林艾彤
附錄本案論罪科刑法條：
刑法第339條第1項
意圖為自己或第三人不法之所有，以詐術使人將本人或第三人之
物交付者，處5年以下有期徒刑、拘役或科或併科50萬元以下罰
金。

洗錢防制法第2條
本法所稱洗錢，指下列行為：
一、意圖掩飾或隱匿特定犯罪所得來源，或使他人逃避刑事追訴
    ，而移轉或變更特定犯罪所得。
二、掩飾或隱匿特定犯罪所得之本質、來源、去向、所在、所有
    權、處分權或其他權益者。
三、收受、持有或使用他人之特定犯罪所得。
　　
洗錢防制法第14條
有第2條各款所列洗錢行為者，處7年以下有期徒刑，併科新臺幣
500萬元以下罰金。
附表一：
編號 告訴人 詐欺時間及方式 匯款時間  匯款金額（新臺幣） 匯入帳戶 1 許桂英 本案詐欺集團成員於110年1月19日15時前某時許，撥打電話給許桂英，佯為許桂英之姪子「許明進」，謊稱因積欠客戶款項，需錢孔急云云，致許桂英因而陷於錯誤，依指示以臨櫃匯款方式，匯款至右列帳戶。 於110年1月19日15時許 6萬元 本案台新銀行帳戶 2 沈良茜 於110年1月19日14時13分許，以通訊軟體LINE語音功能撥打給沈良茜，佯為沈良茜之姪子「沈崇禧」，謊稱需錢孔急云云，致沈良茜因而陷於錯誤，依指示操作ATM匯款之方式，匯款至右列帳戶。 於110年1月19日12時33分許 12萬元 本案台新銀行帳戶 3 陳建芳 於110年1月19日10時許，以通訊軟體LINE語音功能撥打給陳建芳，佯為陳建芳姊夫之女婿「阿賜」，謊稱投資資金恐斷鍊，需錢孔急云云，致陳建芳因而陷於錯誤，以臨櫃匯款方式，匯款至右列帳戶。 110年1月19日11時許 33萬元 本案郵局帳戶 

附表二：
編號 提領部分 提領或轉匯方式 提領、轉匯時間  金額（新臺幣） 1 附表一編號1 被告在其住處以網路銀行操作轉帳方式自本案台新帳戶轉出右列款項。 1-1 110年1月19日16時3分許 1000元    1-2 110年1月19日16時21分許 2000元    1-3 110年1月19日19時24分許 1萬元    1-4 110年1月19日20時23分許 1500元    1-5 110年1月19日20時52分許 1000元    1-6 110年1月19日21時11分許 1500元    1-7 110年1月19日21時41分許 1000元    1-8 110年1月20日5時16分許 1000元    1-9 110年1月20日5時27分許 1000元    1-10 110年1月20日5時45分許 1000元 2 附表一編號1 本案詐欺集團成員持本案台新銀行帳戶提款卡提領之。 110年1月19日15時19分許  2萬元    110年1月19日15時20分許  1萬元 3 附表一編號2 本案詐欺集團成員持本案台新銀行帳戶提款卡提領之。 110年1月19日13時8分許  2萬元    110年1月19日13時9分許  2萬元    110年1月19日13時10分許  2萬元    110年1月19日13時10分許  2萬元    110年1月19日13時11分許  2萬元    110年1月19日13時13分許  2萬元 4 附表一編號3 本案詐欺集團成員持本案郵局帳戶提款卡提領之。 110年1月19日12時8分許  6萬元    110年1月19日12時9分許  6萬元    110年1月19日12時10分許  3萬元 備註： ⑴附表二編號1部分轉匯金額，共計2萬1000元。 ⑵附表二編號2部分提領金額，共計3萬元。 ⑶附表二編號3部分提領金額，共計12萬元。 ⑷附表二編號4部分提領金額，共計15萬元。 ⑸附表二編號1部分，其中1-4提領時間誤載為「20時3分」，應予更正。 ⑹其餘未經提領部分（附表一編號1、3部分，業經列為警示帳戶而遭圈存）。      

附表三：各罪罪名、宣告刑及沒收
編號 犯罪事實 罪名、宣告刑及沒收 1 犯罪事實一㈠  杜宇玄共同犯洗錢防制法第十四條第一項之一般洗錢罪，處有期徒刑參月，併科罰金新臺幣伍仟元，罰金如易服勞役，以新臺幣壹仟元折算壹日。 未扣案之洗錢標的新臺幣貳萬壹仟元沒收，於全部或一部不能沒收時，追徵其價額。 2 犯罪事實一㈡  杜宇玄共同犯洗錢防制法第十四條第一項之一般洗錢罪，處有期徒刑參月，併科罰金新臺幣貳萬元，罰金如易服勞役，以新臺幣壹仟元折算壹日 3 犯罪事實一㈢  杜宇玄共同犯洗錢防制法第十四條第一項之一般洗錢罪，處有期徒刑肆月，併科罰金新臺幣貳萬元，罰金如易服勞役，以新臺幣壹仟元折算壹日